臺灣臺北地方法院刑事判決
111年度審易字第1815號
公  訴  人  臺灣臺北地方檢察署檢察官
被      告  賈象文


上列被告因違反毒品危害防制條例案件，經檢察官提起公訴（11
1年度毒偵字第2229號），本院判決如下：
    主  文
賈象文施用第二級毒品，處有期徒刑肆月，如易科罰金，以新臺
幣壹仟元折算壹日。
    事  實
賈象文基於施用第二級毒品甲基安非他命之犯意，於民國111年7
月1日下午4時許為警採尿前回溯72小時（起訴書誤植為96小時，
應予更正）內某時，在我國不詳地點，以不詳方式，施用第二級
毒品甲基安非他命1次。嗣因其為毒品列管調驗人口，經警通知
於111年7月1日下午4時許，至臺北市政府警察局萬華分局西門町
派出所，得其同意採尿送驗後，因尿液鑑驗結果呈第二級毒品甲
基安非他命及安非他命陽性反應，始悉上情。
    理  由
壹、程序部分：
一、程序合法性審查：
　　被告賈象文前於109年間，因施用第二級毒品案件，經本院
    以109年度毒聲字第177號裁定觀察、勒戒，復經臺灣高等法
    院駁回被告之抗告而告確定，其於110年4月1日入勒戒處所
    執行觀察、勒戒，後於同年5月4日因無繼續施用傾向釋放出
    所，有臺灣高等法院前案紀錄表可佐，是被告既於施用毒品
    罪經觀察勒戒後3年內再犯本案施用毒品罪，則本案施用第
    二級毒品犯行，即非屬毒品危害防制條例第20條第3項所規
    定「3年後再犯」之情形，自應依法追訴處罰。
二、證據能力：
　　本案據以認定事實之供述證據，公訴人及被告於本院言詞辯
    論終結前均未爭執其證據能力，經審酌該等證據之取得並無
    違法，且與本案待證事實具有關聯性，依刑事訴訟法第159
    條之5之規定，自有證據能力；至所引非供述證據部分，與
    本案事實具自然關聯性，且非公務員違背法定程序所取得，
    依同法第158條之4規定反面解釋，亦具證據能力。　　
貳、實體部分：　　　　
一、認定事實所憑之證據及理由： 
    訊據被告矢口否認有何施用甲基安非他命犯行，並辯稱：我
    沒有於前揭時間施用甲基安非他命，憲法第22條保障我的自
    由，毒品危害防制條例第10條違憲云云。經查：
　㈠被告於前揭時間在上開派出所自願同意採尿送驗等情，業據
    被告於警詢時坦認無誤（見毒偵字卷第9至10頁），且有勘
    察採證同意書、臺北市政府警察局偵辦毒品案件尿液檢體委
    驗單可佐（見毒偵字卷第21、31頁），其尿液送驗後經以酵
    素免疫分析法（EIA）初步篩檢，呈安非他命類陽性反應，
    再以氣相層析質譜儀法（GC/MS）確認檢驗，呈安非他命及
    甲基安非他命陽性反應乙節，亦有台灣尖端先進生技醫藥股
    份有限公司111年7月15日濫用藥物檢驗報告（尿液檢體編號
    ：160180，核與前開檢體委驗單之檢體編號相符）在卷可稽
    （見毒偵字卷第29頁），堪以認定。
  ㈡常用檢驗尿液中是否含有毒品反應之方法，有免疫學分析法
    和層析法兩類，依濫用藥物尿液檢驗作業準則，尿液初步檢
    驗係採用免疫學分析法，由於該分析法對結構類似之成分，
    亦可能產生反應，故初步檢驗結果在閾值以上或有疑義之尿
    液檢體，再以氣相層析質譜（GC/MS）分析方法進行確認檢
    驗，以該分析法進行確認者，將不致產生偽陽性反應；又甲
    基安非他命成分之檢出與其投與方式、投與量、個人體質、
    採尿時間與檢測儀器之精密度等諸多因素有關，於尿液中可
    檢出之時限為2至3日等節，俱為本院辦理同類案件職務上已
    知悉之事項，亦迭經行政院衛生福利部食品藥物管理署函覆
    全國各法院確認在案。
　㈢再據前引濫用藥物檢驗報告可知，被告尿液內甲基安非他命
    濃度高達2160ng/mL，較之行政院衛生福利部公告判定依據
    值500ng/mL超過逾4倍，其超出程度甚高，安非他命濃度亦
    高達900ng/mL之多，依上說明，足認被告確有於111年7月1
    日下午4時許為警採尿前回溯72小時內某時，施用甲基安非
    他命無訛，並無可能係服用過敏藥所致。
　㈣被告固以前詞置辯，然毒品危害防制條例之立法目的乃立法
    者特別為防制毒品危害，藉以維護國民身心健康，進而維持
    社會秩序，俾免國家安全陷於危殆，具有正當目的，對於施
    用毒品行為以特別立法規範禁止，屬適當且必要，並無違比
    例原則，被告前揭所辯，全無可採之餘地。
二、論罪科刑：
  ㈠法律適用及罪數關係：
    核被告所為，係犯毒品危害防制條例第10條第2項之施用第
    二級毒品罪。被告因施用而持有毒品之低度行為，為施用之
    高度行為所吸收，不另論罪。
  ㈡量刑審酌：
　  爰以行為人責任為基礎，審酌被告有施用毒品經觀察、勒戒
    等前案紀錄，猶未能戒除毒癮，足見其戒毒意志薄弱，實應
    非難，兼衡其於本院準備程序時自陳大學畢業之智識程度、
    未婚、現職為房東、擁有9間套房、無須扶養親人等生活狀
    況，暨其犯罪動機、目的及手段等一切情狀，量處如主文所
    示之刑，並諭知易科罰金之折算標準。
據上論斷，應依刑事訴訟法第299條第1項前段（依法院辦理刑事
訴訟案件應行注意事項第159點，判決書據上論結部分，得僅引
用應適用之程序法條），判決如主文。
本案經檢察官陳弘杰提起公訴，檢察官陳孟黎到庭執行職務。
中　　華　　民　　國　　111 　年　　11　　月　　30　　日
                  刑事第二十庭  法  官  賴鵬年
上正本證明與原本無異。 
如不服本判決應於收受送達後20日內向本院提出上訴書狀，並應
敘述具體理由；其未敘述上訴理由者，應於上訴期間屆滿後20日
內向本院補提理由書（均須按他造當事人之人數附繕本）「切勿
逕送上級法院」。告訴人或被害人如對於本判決不服者，應具備
理由請求檢察官上訴，其上訴期間之計算係以檢察官收受判決正
本之日期為準。
                                書記官 林意禎
中　　華　　民　　國　　111 　年　　11　　月　　30　　日
附錄本案論罪科刑法條： 
毒品危害防制條例第10條
施用第一級毒品者，處6月以上5年以下有期徒刑。
施用第二級毒品者，處3年以下有期徒刑。